【裁判字號】    98,交聲,3626
【裁判日期】    981019
【裁判案由】    交管條例聲異
【裁判全文】
臺灣板橋地方法院交通事件裁定
原處分機關  交通部公路總局臺北區監理所板橋監理站
異  議  人
即受處分人  甲○○
上列異議人即受處分人因違反道路交通管理處罰條例案件，對於
交通部公路總局臺北區監理所民國98年9月9日所為之板監裁字第
裁41─C00000000號處分，聲明異議，本院裁定如下：
    主  文
原處分撤銷。
甲○○不罰。
    理  由
一、按違反本條例之行為，自行為成立之日起；行為有連續或繼
    續之狀態者，自行為終了之日起，逾三個月不得舉發，道路
    交通管理處罰條例第九十條前段定有明文，揆諸其立法目的
    在避免法律關係遲不確定致生法秩序不安定之結果，並同時
    保障人民權益。又依據同條例第九十二條第三項規定授權訂
    定之違反道路交通管理事件統一裁罰基準及處理細則第五條
    明定：「處理違反道路交通管理事件，有關文書送達之程序
    ，依行政程序法之規定」，同細則第十一條第一項第四款復
    規定：「行為人有本條例之情形者，應填製舉發違反道路交
    通管理事件通知單，並於被通知人欄予以勾記，其通知聯依
    下列規定辦理：四、逕行舉發者，應按已查明之資料填註車
    牌號碼、車輛種類、車主姓名及地址，並於通知單上方空白
    處加註逕行舉發之文字後，由舉發單位送達被通知人」，亦
    明文規定逕行舉發之違反道路交通管理事件通知單應送達於
    被通知人，且其送達程序應依行政程序法規定行之。次按公
    法上有特定相對人之意思表示或意思通知，除法律有特別規
    定者外，在非對話為之者，應以達到相對人時生效，所謂達
    到，乃在使相對人居於可得瞭解之狀態為已足，此在法理上
    應為當然之解釋（行政法院六十八年度判字第八三八號裁判
    意旨參照) 。又八十八年二月三日公布、九十年一月一日施
    行之行政程序法，就行政機關所為有特定相對人之書面行政
    處分或行政行為之送達，於第六十七條至第九十一條定有明
    文規定，同法第一百十條第一項復明定：「書面之行政處分
    自送達相對人及已知之利害關係人起；書面以外之行政處分
    自以其他適當方法通知或使其知悉時起，依送達、通知或使
    知悉之內容對其發生效力」，前揭違反道路交通管理事件統
    一裁罰基準及處理細則第五條既有如上所述之明文規定，且
    交通裁罰事件中相關行政機關所為之行政行為，並非屬行政
    程序法第三條第一項、第二項所列舉之得排除行政程序法適
    用之行政機關或行政行為，而交通違規行為之舉發在性質上
    復屬公法上有相對人之書面意思通知，故自應適用行政程序
    送達之規定，並依前開行政法院判決之見解及行政程序法第
    一百十條第一項之規定，以書面之舉發通知依行政程序法之
    規定送達於受通知人時，始完成舉發程序而發生效力，臺灣
    高等法院九十八年度交抗字第一二一二、一○二九號、九十
    七年度交抗字第二五六三、二一八四號、九十六年度交抗字
    第十九號、九十五年度交抗字第六九○、六八一、六七○、
    六六七、六一七、五二九、二二八、一三六號裁定均同此見
    解，足供參照。
二、本件原處分認異議人即受處分人甲○○於民國九十七年十一
    月十八日十八時五十二分許，騎乘車號七二０－ＣＬＱ號重
    型機車，行經臺北縣樹林市○○路、中華路口闖紅燈，經臺
    北縣政府警察局樹林分局山佳派出所執勤員警攔停並當場掣
    單舉發後，因查悉受處分人未領有重型機車駕駛執照，而有
    領有小型車駕駛執照，駕駛重型機器腳踏車之違規，另掣單
    舉發。嗣受處分人逾越應到案期限六十日以上未依規定自動
    繳納罰鍰或到案陳述意見，原處分機關認受處分人確有上開
    之違規行為，逕依道路交通管理處罰條例第二十二條第一項
    第四款及違反道路交通管理事件統一裁罰基準表之規定，裁
    處罰鍰新臺幣三千六百元。
三、異議意旨略以：本件舉發通知單並非當場開立，事隔近一年
    再行裁決異議人違反道路交通管理處罰條例第二十二條第一
    項第四款之規定，其裁處程序顯不合法等語。
四、經查，本件北縣警交字第Ｃ00000000號舉發違反道
    路交通管理事件通知單（下稱舉發通知單），經原舉發單位
    即臺北縣政府警察局樹林分局於九十七年十一月十九日以掛
    號郵寄送達方式，向異議人之住所「臺北縣新莊市○○路八
    二九巷二十五號四樓」投遞，嗣因招領逾期，由郵政機關將
    該舉發通知單退回等情，有該分局九十八年十月九日北縣警
    樹交裁字第０九八００三０四九八號函一份附卷可稽，又無
    任何證據可證舉發單位於上開舉發通知單遭退回後，有再依
    行政程序法規定之其它送達程序如寄存送達等為送達，是本
    件舉發通知單確未於異議人違規行為後之三個月內即九十八
    年二月十七日前為合法送達已明，依首揭規定及說明，本件
    舉發即未合法完成，而交通違規事件得據以裁罰者，必以該
    違規事件業經依限期完成舉發為前提，於逕行舉發，猶須將
    通知單送達於違規人，舉發始生效力。茲本件既非當場舉發
    ，且舉發通知單並未於三個月內合法送達於異議人，從而，
    該舉發殊非合法，裁決機關要無得再據此一舉發加以裁罰之
    餘地。原處分機關未予詳查，對於未經合法完成舉發程序之
    違規行為裁處罰鍰，顯有未洽。是本件異議為有理由，應由
    本院將原處分撤銷，並諭知異議人不罰，以資適法。
據上論斷，應依道路交通管理處罰條例第八十七條第二項，道路
交通案件處理辦法第二十條前段，裁定如主文。
中    華    民    國    98    年    10    月    19    日
                    交通法庭    法  官  劉  安  榕
以上正本證明與原本無異
如不服本裁定，應於裁定送達後5 日內敘明抗告理由，向本院提
出抗告狀。
                                書記官  陳  盈  真
中    華    民    國    98    年    10    月    20    日


司法院資訊處製作；財團法人民間司法改革基金會備份。
